【裁判字號】    94,上易,16
【裁判日期】    950517
【裁判案由】    恐嚇
【裁判全文】
福建高等法院金門分院刑事判決          94年度上易字第16號
上  訴  人
即  被  告  甲○○
選任辯護人  黃怡騰律師
            楊克成律師
上列上訴人因恐嚇案件，不服福建金門地方法院94年度易字第10
號，中華民國94年8 月11日第一審判決（起訴案號：福建金門地
方法院檢察署94年度偵字第121 號），提起上訴，本院判決如下
：
    主  文
原判決撤銷。
甲○○無罪。
    理  由
一、公訴意旨略以：甲○○係金門縣警察局金門港警所警員，從
    事交通疏導及守望職班之工作，為依據法令從事公務之公務
    員。緣乙○○於民國九十三年八月二十一日上午六時五十五
    分許，駕駛車牌號碼ＷＹ─八八四二號自小貨車，在金門縣
    金湖鎮料羅港前檢查哨，因前開車輛車牌號碼已遭註銷，且
    有交通罰單及燃料稅未繳等違規情事，為執勤員警甲○○攔
    停檢查時發現，因當時已屆上班打卡時間，乙○○因心急，
    遂大聲向甲○○嚷以：「要開就快一點開」等語，並以不友
    善之態度要求甲○○迅速處理開立罰單及吊扣前開車輛車牌
    等相關事宜，致甲○○心生不悅，竟假借職務上之機會，基
    於恐嚇乙○○之犯意，拔出腰間配槍，以槍口直指向乙○○
    之身體部位，致乙○○心生畏懼於生命、身體安全之危害，
    嗣因乙○○之同仁翁劍秋、蔡何錡亦開車經過現場，甲○○
    始收起其配槍，因認其涉有刑法第一百三十四條、第三百零
    五條之恐嚇罪名。
二、按犯罪事實應依證據認定之，無證據不得認定犯罪事實，刑
    事訴訟法第一百五十四條第二項定有明文。又告訴人之告訴
    ，係以使被告受刑事訴追為目的，是其陳述是否與事實相符
    ，仍應調查其他證據以資審認，最高法院五十二年台上字第
    一三００號亦著有判例。
三、本件公訴人認被告甲○○有恐嚇犯行，係以告訴人之指訴、
    被告於偵查中之自白、證人林峻民之證述等為證。訊據被告
    甲○○固不否認有於上開時、地與告訴人乙○○因開立罰單
    及吊扣車牌等事而起口角之情，然否認有何恐嚇之犯行，辯
    稱：其於執行勤務時，告訴人因不服取締，而有多次作勢攻
    擊之動作，因被告當時僅一人服勤，無法立即獲得支援，且
    被告為維護自身安全，乃以左手推前，右手置於腰間，再以
    右手緊觸配槍，最後再以右手將槍自槍套中取出，並持槍槍
    口朝下，始終維持並控制將槍口朝下狀態，被告之行為，僅
    係出於警戒而已，並無不當使用情形云云，經查：
(一)告訴人乙○○於本審到庭證稱：那天早上我要上班，就被被
    告攔住，他要求我拿出證件，他又要求我拿行照，就說我沒
    有去檢驗，我說我沒有檢驗，是因為監理所不讓我檢驗，因
    為我的車籍是在臺灣，他就要拔我車牌，因為他的動作很慢
    ，我就請他快一點，他口氣就不好，後來就揮拳打我的胸口
    ，以致我退後三步，我還沒有站穩的時候，他就拔槍對著我
    的胸口，還將子彈上膛，說要告我襲警，但是我並沒有任何
    動作，後來我看到我同事過來，我就跟他們說警察打人，還
    拿槍對我等語（本院卷第五十一頁），惟被告否認上開證言
    ，辯稱：完全是捏造事實，要入我於罪等語。則告訴人上開
    指訴，是否屬實，自應有其他證據加以佐證。
(二)被告於偵查中，固稱：「因為告訴人當時一直罵我，我為了
    自身的安全，他一直前進，所以我就用左手輕輕地推開他…
    告訴人當時一直罵『幹你娘』，罵了三、四分鐘，而且情緒
    很激動一直靠近我，好像要攻擊我，所以我就用右手摸著槍
    ，拿出槍，指著他，要他不要再前進，沒有拉滑套」（偵卷
    第十六頁）。於原審則辯稱：「我在執行公務，告訴人態度
    很壞，有意圖危害我，我是警戒而已」（原審卷第五十六頁
    ）；嗣於本院審理時稱：「我當時的確沒有恐嚇，我是有拔
    槍出來，但是槍口朝下做警戒，是告訴人身體一直往前做出
    挑釁動作，我是警察不會拿槍去恐嚇他等語（本院卷第五十
    四頁)， 足證被告確有將配槍拔離身體之動作無訛。至於槍
    口之方向，告訴人之指述與被告之辯解，各據一詞，並無證
    據可證明被告有持槍指著告訴人之胸口，且拉滑套將子彈上
    膛之情事。又告訴人所駕自小客貨車，確因違規遭註銷車牌
    ，且有交通違規二次未結案、欠燃料費一次未繳之情事，有
    車籍資料乙份在卷可參（偵卷第十八至二十頁)， 被告攔檢
    後，亦拆告訴人之車牌，於法有據，並非故意刁難。
(三)證人蔡何錡於九十四年七月二十八日原審審理時雖證稱：「
    有看到被告要拿槍…槍沒有拔出來」（原審卷第四十八頁）
    ，但於同日庭訊時針對公訴人之質疑：「（你是因為位置在
    警員右後方所以沒有看到，還是確實有看到被告沒有拿槍？
    ）」卻又改稱：「當時我要下車，我注意力沒有放在他們身
    上，所以沒有注意。」（原審卷第四十九頁）；證人翁劍秋
    於偵訊中證稱：「我看到警察走過去，走近的時候，警察的
    左手有推的動作，然後右手放在腰間，因為警察當時是背向
    我，所以究竟有沒有動手打，我就不清楚」（偵卷第十六頁
    ），嗣於原審審理時證稱：「我沒有看到槍」（原審卷第五
    十一頁)， 均不能佐證被告當時有持槍對著告訴人胸口，且
    拉滑套將子彈上膛之情事。且依證人翁劍秋上開證言，被告
    係以左手推告訴人，右手放在腰間，顯非告訴人所稱揮拳打
    伊胸口，且既稱左手推告訴人，顯係在阻擋告訴人進逼，始
    有推離之必要。則被告辯稱係在警戒，即非無據。
(四)證人即警員林峻民於偵查中證稱：當時約早上七時許，甲○
    ○打電話進來請求支援，我就趕到現場看到有三位民眾與洪
    警員在爭執，．．．乙○○一直向甲○○說不要拆他的車牌
    ，因此就一直向被告靠近，不要讓被告拆車牌，沒有其他的
    肢體動作，我沒有看到甲○○用槍指著乙○○等語（偵卷第
    四十七頁）。依上開證言，可知林峻民係在被告請求支援之
    後，始到現場，已在告訴人指訴被告持槍恐嚇之後，公訴人
    仍以林峻民上開證言，執為告訴人沒有對被告肢體動作之依
    據，自有誤會。且依上開證言，告訴人請求被告不要拆車牌
    時，即有向被告靠近之動作，則之前遭被告取締之際，自不
    能排除亦有向被告靠近之動作。且被告於本審證稱：我上班
    時間係七點半，七點二十五分的時候，我同事有打電話給我
    ，問我為何還沒有去上班，當時僅被告一人執勤，後來他槍
    收好後，才有另一位員警過來等語（本院卷第五十二、五十
    三頁），可知，告訴人當時上班時間迫近，且被告攔停告訴
    人，並要拆其車牌，則告訴人心情焦急惡劣，可以想見。另
    依被告所提出員警工作紀錄簿，被告於八月二十一日當日記
    載：取締ＷＹ－八八四二號乙○○駕駛該車，註銷號牌行駛
    ，於取締中對正在執行公務的員警甲○○口出穢言，極盡侮
    辱執行之員警，乃通知值班警員林峻民拿攝影機支援全程拍
    攝，取締過程一切依法執行等語（本院卷第三十九頁）。而
    告訴人係於同年八月二十三日具狀向地檢署提起告訴，有告
    訴狀可參，被告於告訴人提出告訴之前，於工作紀錄簿為上
    開記載，自具真實性而可採信，可資佐證告訴人當時確實態
    度不佳。且當時被告僅一人執勤，告訴人又有同事二人到場
    ，被告身為警員，且正執行取締職務，若非自覺受到威脅，
    何須出手推開告訴人，何須取出槍枝，且被告並未開口說任
    何恐嚇的話語，足認其取出槍枝之主觀意思，並非要以加害
    告訴人生命或身體之事恐嚇被告，而係警戒保護自身之安全
    。
(五)修正前警械使用條例第四條第五款規定：警察人員之生命、
    身體、自由、裝備遭受強暴或迫時，得使用警刀或槍械，嗣
    於九十一年六月二十六日修正，於同條款增訂：「或有事實
    足認為有受危害之虞時」，亦得使用警刀或槍械。修正目的
    ，顯在放寬使用警械之條件，不以客觀上受強暴、脅迫為必
    要，只要有事實足認有受危害之虞慮，即可使用警械。本件
    告訴人當時上班時間迫近，心情焦急、且遭取締，態度欠佳
    ，且有進逼的動作，已如前述。被告當時一人值勤，人單勢
    孤，乍見告訴人同事二人前來，以一對三，更處劣勢，自有
    事實足認有受危害之虞，則被告掏出警槍，縱有指向告訴人
    ，避免告訴人進一步逼近，亦屬合法使用，並無不法。公訴
    人執修正前警械使用條例規定，認被告係假借職務上機會，
    恐嚇告訴人，亦有不當。
(六)辯護人於準備程序聲請傳訊證人翁劍秋、蔡何錡二人為證，
    惟上開二位證人已於原審到庭作證，接受交互詰問，其等陳
    述十分明確，且本件事證已明，本院認無再行傳訊之必要，
    附此敘明。
(七)綜上，本件被告係於告訴人不服取締，且有進逼之動作下，
    持槍警戒，合於警械使用條例之規定，並無不法。此外，復
    查無其他積極證據足認被告有恐嚇之行為，不能證明其犯罪
    ，自應為被告無罪之諭知。
四、原審疏未詳酌上情，遽認被告成立恐嚇罪名，認事用法，均
    有違誤。被告上訴，否認犯罪，核有理由。自應由本院將原
    判決撤銷，改諭知被告無罪。
五、據上論結，應依刑事訴訟法第三百六十九條第一項前段、第
    三百六十四條、第三百零一條第一項，判決如主文。
本案經檢察官王金聰到庭執行職務。
中    華    民    國   九十五   年    五  月    十七  日
                      刑事庭審判長法  官  蔡  清  遊
                                  法  官  黃  玉  清
                                  法  官  陳  世  宗
上開正本證明與原本無異。
不得上訴。
                                  書記官   李  麗  鳳
中    華    民    國   九十五   年    五  月    十七  日


司法院資訊處製作；財團法人民間司法改革基金會備份。
